---
title: "Praktikum 05"
name: "Füge deinen Namen hizu"
date: "Füge ein Datum hinzu"
output: 
  html_document: 
    toc: true
    toc_float: true
editor_options: 
  chunk_output_type: console
---

# Setup Code-chunk

Hat eine besondere Funktion innerhalb eines R Markdown Dokuments und kontrolliert Standardeinstellung für unser Dokument.

```{r setup, include=FALSE}
knitr::opts_chunk$set(echo = TRUE)
```

# Lade Packages

```{r lade-packages}

library(dplyr)
library(palmerpenguins)

```

# Daten erkunden

Daten sind bereits Tidy Data.

- Jede Variable ist eine Spalte
- Jede Beobachtung ist is eine Zeile
- Jeder Wert ist in einer eigenen Zelle

```{r daten-erkunden}


```

# dplyr::filter()

Mit der Funktion `filter()` werden Teilmengen eines Dataframe erstellt indem die Reihen des Dataframe nach von dir bestimmten Kriterien gefiltert werden.

## Filter Text Variablen

Variablen der Klassen factor und character werden mit einem Text string gefiltert.

```{r filter-ein-wert}



```

- Filter für mehrere Werte mit `|` (or) Operator
- AltGr + 7 (Windows) 
- option + 7 (Mac)

```{r filter-mehrere-werte}



```

- Filter für mehrere Werte mit `%in%` Operator

```{r filter-operator}


```

- Filter Werte aus verschiedenen Variablen

```{r filter-variablen}


```

- Filter NAs 

```{r filter-na}


```

### Die Pipe %>%

Die Pfeife? Die Röhre? Die Leitung? Der Kanal?

**Tastaturkürzel:** Ctrl/Cmd + Shift + M 

```{r pipe}


```

Warum? Dazu kommen wir gleich.

## Filter numerische Variablen

```{r filter-num}



```

# Logische Operatoren 

- **kleiner:** < 
- **kleiner gleich**: <=
- **grösser**: >
- **grösser gleich**: >=
- **gleich**: ==
- **nicht gleich**: !=

# dplyr::arrange()

Die Funktion `arrange()` ordnet die Zeilen eines Dataframes nach den Werten ausgewählter Spalten.

```{r arrange}



```

# dplyr::select()

Die Funktion `select()` wählt Spalten basierend auf ihrem Namen oder Klasse aus. 

## Variablen behalten

```{r select-variablen}



```

## Variablen ausschliessen

```{r select-variablen-ausschliessen}


```

## Helfer Funktionen

Es gibt viele Hilfsfunktionen, die select() leistungsfähiger machen. Zum Beispiel, die Auswahl aller Variablen einer bestimmten Klasse, oder nur die Variablen welche einen bestimmten Textmuster (string pattern) folgen. 

```{r select-helfer}



```

Mehr Hilfsfunktionen: https://dplyr.tidyverse.org/reference/select.html

## Code Sequenzen

Erstelle eine Teilmenge von Pinguinen, die nur Beobachtungen für Gentoo Pinguine enthät, und behalte dann nur Spalten für Insel, Geschlecht und Körpermasse.

```{r code-sequenzen}


```

# dplyr::relocate()

Die Funktion `relocate()` wird genutzt um Spalten zu veschieben. Bei der Auswahl einer Spalte wird dieses standarmässig an den Beginn des Dataframe gelegt. Die Position kann mit zwei Argumenten kontrolliert werden:

- `.before` um eine Spalte vor eine andere zu schieben
- `.after` um eine Spalte hinter eine andere zu schieben

```{r relocate}



```

# dplyr::rename()

Die Funktion `rename()` wird genutzt um den Namen einer oder meherer Spalten zu ändern. Verallgemeinert sieht dies so aus:

```{r rename-allg, eval=FALSE}




```

## Spalten umbennen

```{r rename-spalte}



```


# dplyr::mutate()

Die Funktion `mutate()` wird genutzt um eine neue Spalte zu einem Dataframe hinzuzufügen während die bestehenden Spalten unverändert bleiben. Verallgemeinert sieht dies so aus:

```{r mutate-allg, eval=FALSE} 



```

## Eine neue Spalte hinzufügen

```{r mutate-spalte-eine}




```

## Mehrere Spalte hinzufügen

```{r mutate-spalte-mehrere}



```

## Mit Funktionen arbeiten

```{r mutate-fkt}



```
